臺灣花蓮地方法院刑事判決　　　　　　　100年度訴字第131號
公　訴　人　臺灣花蓮地方法院檢察署檢察官
被　　　告　黃建榮
上列被告因偽證案件，經檢察官提起公訴（ 100年度偵字第1639
號），本院判決如下：
    主  文
黃建榮犯偽證罪，累犯，處有期徒刑捌月。
    事  實
一、黃建榮前於民國98年間因贓物、偽造文書等案件，經本院以
    98年度訴字第392號判處有期徒刑 3月、4月，應執刑有期徒
    刑5月確定；又因竊盜案件，經本院以98年度易字第208號判
    處有期徒刑4月確定（原宣告緩刑2年，嗣經本院以99年度撤
    緩字第5號裁定撤銷）；上開案件經本院以99年度聲字第212
    號裁定應執行有期徒刑8月確定，於99年9月21日易科罰金執
    行完畢。黃建榮曾於如附表所示時間地點向張漢元購買如附
    表所示金額數量之第二級毒品安非他命，由張漢元親交或由
    邱重福轉交安非他命，明知張漢元有如附表所示販賣第二級
    毒品安非他命之事實，竟基於偽證之犯意，於100年 3月7日
    在台灣花蓮地方法院檢察署100年度他字第183號張漢元涉嫌
    販賣毒品案件作證時，業經檢察官諭知據實陳述義務及偽證
    罪處罰並命具結後，對檢察官訊問事項虛偽證述：「（問：
    張漢元有賣你毒品嗎？）他沒有賣我。」「（問：99年10月
    26日張漢元問你要大的還是小的，是什麼意思？）那一陣子
    我跟張漢元一起釣魚，我用的魚鉤有大的、小的，我打電話
    跟他要魚鉤，他問我要大門的還是小門的。」「（問：99年
    10月27日你是不是打電話給他，要他幫你想一個大的辦法？
    ）那一陣子我沒有工作，張漢元手頭較充裕，我會跟他借…
    …他會問我要大的還是小的，要多的還是少的。」「（問：
    99年11月 6日你打電話給張漢元，跟他要好料的，指的是什
    麼？）是他要從平和回來，且是他先跟我講有好料的，我問
    是什麼，他說是雞。後來我打電話給他，問那好料的呢。」
    等語，對案情有重要關係之不實事項為虛偽陳述。
二、案經台灣花蓮地方法院檢察署檢察官自動檢舉偵查起訴。
    理  由
壹、證據能力部分：
一、證人張漢元、邱重福於警詢、偵查中之陳述部分：
    按被告以外之人於審判外之言詞或書面陳述，除法律有規定
    者外，不得作為證據；又被告以外之人於審判外之陳述，雖
    不符前四條之規定，而經當事人於審判程序同意作為證據，
    法院審酌該言詞陳述或書面陳述作成時之情況，認為適當者
    ，亦得為證據。當事人、代理人或辯護人於法院調查證據時
    ，知有第159條第1項不得為證據之情形，而未於言詞辯論終
    結前聲明異議者，視為有前項之同意。刑事訴訟法第 159條
    第 1項、第159條之5分別定有明文。查被告黃建榮、檢察官
    對於證人張漢元、邱重福於偵查中之陳述均同意作為本案證
    據，且於本院調查證據時對於渠等於警詢之陳述之證據能力
    ，均未於言詞辯論終結前聲明異議，本院審酌該等共同被告
    於警詢、偵查中之陳述，並無不法取供而顯不可信之情況，
    依前揭規定，應均具有證據能力。
二、通訊監察譯文部分：
    按有事實足認被告或犯罪嫌疑人有最輕本刑為 3年以上有期
    徒刑之罪嫌，並危害國家安全或社會秩序情節重大而有相當
    理由可信其通訊內容與本案有關，且不能或難以其他方法蒐
    集或調查證據者，於偵查中得由檢察官聲請法院核發通訊監
    察書，通訊保障及監察法第5條第1項第1款、第2項分別定有
    明文。查本案偵辦員警對共同被告張漢元所使用0000000000
    門號行動電話，於99年10月20日上午10時起至99年11月18日
    上午10時止實施監聽錄音，已依法取得本院核發之通訊監察
    書，有臺灣花蓮地方法院99年度聲監字第000214號通訊監察
    書、電話附表在卷可憑。是以本案員警對上開行動電話號碼
    實施監聽錄音，係屬合法監聽。再者，被告亦坦認00000000
    00號為張漢元所持用行動電話之門號，而被告與張漢元於監
    聽過程透露犯罪行為之陳述，並非因員警監聽所致，其陳述
    均係出於其自由意思，因之監聽錄音所取得之證據，有證據
    能力。又監聽錄得之錄音，係憑機械力照錄，未經人為操作
    ，復未伴有個人主觀意見在內，應有證據能力；而將監聽之
    內容製作成譯文，乃將上開具有證據能力之監聽錄得之錄音
    具體轉換為文字紀錄，共同被告張漢元已表示如附表編號 1
    至 4之譯文通話內容，確為其與被告黃建榮之通話無誤，被
    告黃建榮雖否認如附表編號 1之通話，惟已經本院當庭撥放
    監聽錄音內容並勘驗在卷，併參酌共同被告張漢元、邱重福
    於警詢、偵查中之陳述及張漢源於本院之證述，足堪認定如
    附表編號 1之譯文內容確是被告黃建榮與張漢元之通話，再
    經本院審酌通訊監察譯文係由承辦員警本於偵查案件職務所
    製作，並無證據顯示存有詐偽或虛飾之不適當情事，則該通
    訊監察譯文依刑事訴訟法第159條之5規定，自有證據能力，
    先予敘明。
貳、認定犯罪事實之證據及理由：
一、訊據被告黃建榮矢口否認有向張漢元購買安非他命及偽證之
    犯行，辯稱：起訴書附表編號8、9、10、11（即本判決附表
    1-4 ）所載向張漢元、邱重福購買安非他命，上面寫我連續
    好幾天買 1克，我不可能吸食這麼多安非他命，也沒有經濟
    來源買這麼多。張漢元有提供給我吸食，我承認有跟他一起
    吸食，但我沒有跟他購買。編號8部分（即本判決附表編號1
    ）我是直接跟邱重福聯絡購買，也是邱重福送過來給我的，
    至於邱重福怎麼跟張漢元聯絡我不知道，我並沒有聯絡張漢
    元；我有聯絡張漢元，但是他不賣給我；我綽號叫尖頭，邱
    重福綽號叫阿福，99年10月23日的通訊監察譯文（編號 076
    、079、080、081、082、 084），不是我打給張漢元，我沒
    有打這些電話，當天我沒有到張漢元家，我沒有用00000000
    00號這支電話打過，我從來沒有跟毛福龍借過電話，我不認
    識毛福龍；99年10月23日那天我只有打給邱重福，就是我跟
    他調1000元的那天。99年10月26日我與張漢元電話聯絡（通
    訊監察譯文編號206）（附表編號2部分），「大的」、「小
    的」是張漢元問我的，我本來是想跟他買，結果他沒賣我，
    好幾次都是這樣呼弄我，前面還有一通電話，是我用000000
    0000號電話先打給他要跟他買，這通電話是他回電話給我問
    要「大的」「小的」，「大的」是說3000元，「小的」是10
    00元，我說要小的，這次我沒有去找他，我沒有跟張漢元約
    在四維高中後方之鴿舍，張漢元後來打電話跟我說找不到人
    ，如果我有跟他買賣成，我就不用再跟邱重福拿了。99年10
    月27日的通訊監察譯文（編號258）（附表編號3部分），這
    次不是跟張漢元買毒品，這次是我在這通電話前，要跟他借
    1 萬元，他有答應我，因為我要付房租，但他好幾天沒給我
    答覆，我是用台語講「阿元你幫我想一個辦法」，結果他還
    是沒有借我；我是撿玫瑰石代工，那時我撿到 1個石頭，約
    幾百公斤，我一個人沒辦法把石頭拉上來，我就要找他們幫
    忙，但他們幫忙就要把錢分給他們，我講借錢是之前好幾天
    跟他講的，那石頭還沒拿起來，我房租馬上要付了，結果張
    漢元也沒有去。99年11月 5日、6日通訊監察譯文（編號476
    、477、500、501、504）（附表編號 4部分），是我與張漢
    元的對話內容，那時我躺了一天，我要跟他調東西，他就呼
    弄我，他不是到我那裡，是到他家，我一直催他到底有沒有
    ，他要來結果他沒有來，他說到了是指他到家了，我真的是
    說要跟他買但他不賣給我，他是從外面到他家裡了，看我能
    過去嗎，我的確沒有跟他買，他每次跟我講有有有，結果還
    是沒有；因為我跟張漢元買，他不賣我，我真的毒癮發作時
    ，他會拿給我一點止，救我一下；他有提供給我一點共同吸
    食，但他不賣給我云云。
二、經查：
  (一)被告黃建榮有於如附表編號1至4所示向張漢元、邱重福購買
    如附表編號1至4所示第二級毒品安非他命之事實：
    1.如附表編號1部分：
      被告黃建榮於如附表編號 1所示時間地點向張漢元、邱重
      福購買如附表編號 1所示第二級毒品安非他命，由邱重福
      送交之事實，業據共同被告張漢元、邱重福於警詢陳述及
      於偵查中證述綦詳，並據證人張漢元於本院證述明確，且
      因邱重福交付給黃建榮之安非他命重量不足，黃建榮借用
      毛福龍之電話撥打張漢元之行動電話向張漢元發火抱怨，
      張漢元允諾再以補足，亦有被告黃建榮以0000000000號電
      話與張漢元之 000000000號電話於99年10月23日14時23分
      22秒之通訊監察譯文在卷可為佐證（見譯文卷第20頁通訊
      監察譯文編號76）。被告黃建榮雖否認借用毛福龍之行動
      電話與張漢元為如附表編號 1所示通訊監察譯文之通話內
      容，惟99年10月23日14時23分22秒許以毛福龍之00000000
      00號電話與張漢元之 000000000號電話之通訊監察譯文確
      係被告黃建榮與張漢元之通話，已據共同被告張漢元、邱
      重福於警詢陳述及邱重福於偵查中證述綦詳，且據證人張
      漢元於本院證述在卷：
      證人張漢元於警詢時經警播聽通訊監察錄音後陳述：「
        99年10月23日14時23分22秒許，持毛福龍0000000000號
        電話撥打給我0000000000電話之男子為綽號尖頭之黃建
        榮，黃建榮在電話中稱：『我尖頭啦，打電話進來啦，
        你打給阿福，阿福這樣，幹你娘××，吝嗇什麼，你真
        的那麼…。』，係邱重福拿安非他命去賣給他數量太少
        了，而在電話中對我發火。」、「因為我與邱重福一起
        去黃建榮在四維鴿舍那邊拿安非他命賣給黃建榮，因為
        毒品數量太少，當時我騎機車載邱重福離開了，電話中
        我跟黃建榮說我回去再拿剩下不足的毒品給他。」（見
        警卷第33-34頁100年3月7日警詢筆錄、100年偵字第131
        0號卷一第58-60頁100年 3月8日警詢筆錄）、「（問：
        為何你在販賣毒品期間，並由綽號阿福之邱重福為圖得
        你提供毒品海洛因及安非他命，自99年10月中旬開始起
        代你運送毒品予購讀者？），因為他當初是住在我家，
        我提供安非他命給他施用，代價是有時候幫我運送毒品
        去給購買毒品的人。」等語（見 100年度偵字第1310號
        卷四第133頁背面100年 3月18日警詢筆錄）；再於本院
        證述：「毛福龍之綽號為毛驢，黃建榮的綽號尖頭。」
        、「起訴書附表編號 8，邱重福是在佳安基地附近跟我
        拿了0.4公克的安非他命後，以0.8公克的價格賣給黃建
        榮，黃建榮只交1000元給邱重福。」、「（問：黃建榮
        為何要打電話給你？）因為我跟邱重福都是一起在賣的
        ，邱重福那時都住在我家，他們聯絡我不曉得，那時我
        在佳山基地裡面修車，進去電話都要交在警衛那邊，他
        可能聯絡不到我，打給邱重福，應該是由邱重福交給黃
        建榮。」、「之前黃建榮都是直接跟我聯絡，這次因為
        黃建榮聯絡不到我才聯絡邱重福。」、「黃建榮認為我
        與邱重福是一起賣的，所以打電話給我發火」、「起訴
        書附表編號 8部分，黃建榮跟邱重福聯絡，邱重福拿不
        足量的安非他命給黃建榮，黃建榮打電話發火罵我。」
        等語明確（本院卷第178-185頁）。
      證人邱重福於警詢陳述：「我是從99年4、5月間剛染上
        吸食安非他命毒品，都是張漢元提供，從99年 7月初開
        始我以1000元或2000元不等向張漢元購買安非他命，期
        間還有幫張漢元運送安非他命及海洛因毒品給張巧靜、
        黃建榮、劉明治、江雲傑、游漢桐、吳沅鴻、陳次郎…
        等人。」（見警卷第 248頁）、「（經播放通訊監察錄
        音內容）99年10月23日14時23分22秒，黃建榮以000000
        0000電話撥打給張漢元0000000000號電話內容，是張漢
        元與黃建榮之談話內容，我知道他二人通話內容的事情
        ，我當時與張漢元在一起，此通電話內容是黃建榮向張
        漢元購買安非他命毒品，由我替張漢元運送毒品給黃建
        榮，後來因為張漢元賣給黃建榮的安非他命毒品數量有
        減少不足，被黃建榮發現而以電話要張漢元補足毒品的
        數量。」、「當時黃建榮打電話給我要向我購買毒品，
        因為我身上沒有毒品，我要等張漢元回來，我就騎機車
        去佳山基地那邊等張漢元，張漢元當時在忙不想跟黃建
        榮見面，就叫我幫他運送安非他命給黃建榮。」、「當
        時黃建榮是要向張漢元購買 1公克的安非他命，價錢是
        2500元，我拿去給黃建榮時，因數量不足，黃建榮只拿
        1000元給我，他說回去再找張漢元算。」、「當天下午
        我約黃建榮到大漢工專前的加油站交易，當時是毛福龍
        開車載黃建榮來現場的。」（見警卷258-259頁100年 3
        月17日警詢筆錄）；再於偵查中證述：「99年10月23日
        14時23分22秒這 1通電話，是尖頭黃建榮打給張漢元，
        當天黃建榮要買安非他命，但是我身上沒有，張漢元在
        佳山基地上班，當時我在佳山基地外等張漢元，張漢元
        就將安非他命交給我，量是 0.4公克左右，並叫我交給
        黃建榮，我拿到大漢技術學院對面的加油站給黃建榮，
        本來要收2500元，黃建榮認為數量不夠，所以臭罵了我
        一頓，然後只給我1000元，我有把1000元拿給張漢元，
        後來黃建榮打電話跟張漢元抱怨，後來張漢元自己補了
        安非他命給黃建榮，而黃建榮有沒有補錢我不曉得。」
        等語綦詳（見 100年度偵字第1310號卷四第80-81頁100
        年3月17日於偵查中證述）。
      綜合證人張漢元、邱重福等上開陳述，均一致陳稱99年
        10月23日14時23分22秒，以0000000000電話撥打給張漢
        元0000000000號電話內容，是張漢元與黃建榮之談話內
        容，且其陳述販賣被告黃建榮安非他命毒品內容互核大
        略一致，參依證人邱重福於警詢陳述「與黃建榮到大漢
        工專前的加油站交易，當時是毛福龍開車載黃建榮來現
        場的」等語（見警卷 258-259頁），及通訊監察譯文中
        ，持0000000000電話之男子自稱「尖頭」（為被告黃建
        榮之綽號），並向張漢元質問並抱怨太吝嗇交付安非他
        命數量太少等情，上揭通訊監察譯文係被告與張漢元之
        通話，被告確有向張漢元、邱重福購買如附表編號 1所
        示第二級毒品安非他命之事實足堪認定，被告飾詞否認
        委無可採。
    2.如附表編號2部分：
      被告於如附表編號 2所示時間地點向張漢元購買如附表
        編號 2所示第二級毒品安非他命之事實，業據證人張漢
        元於警詢陳述：「99年10月26日 8時18分30秒許，以00
        00000000電話撥打黃建榮之0000000000電話內容（經播
        聽監聽錄音內容），是黃建榮以電話向我購買毒品的談
        話內容，電話中『大的』是指 1公克價值3000元，『小
        的』是指價值1000元的安非他命價錢與數量。」（見警
        卷第74背面-75頁100年3月7日警詢筆錄）；及於偵查中
        證述：「（提示99年10月26日監聽譯文）99年10月26日
        有賣毒品給黃建榮，我問他要『大的』還是『小的』，
        是指安非他命，大的是 1公克，要賣3000元，小的是指
        1000元的安非他命，後來我有賣給他安非他命小的1000
        元，交貨地點一樣是在鴿舍，鴿舍在四維高中後面，是
        黃建榮的鴿舍。」（見100年偵字第1310號卷二第290頁
        100年 3月8日偵訊筆錄）；再於本院證述：「於檢察官
        偵查中陳述『大的』是指3000元安非他命，『小的』是
        指1000元安非他命，有賣安非他命給黃建榮，交易地點
        在黃建榮住處附近四維高中後方之鴿舍，所述實在。」
        、「起訴書附表編號9部分（即本判決附表編號2），有
        賣3000元 1公克的安非他命給黃建榮」等語明確（見本
        院卷第 181頁），並有通訊監察錄音譯文（見譯文卷通
        訊監察譯文編號206）在卷可稽。
      再被告於本院審理時亦坦承要向張漢元購買安他命、通
        訊監察譯文中所稱「大的」是說3000元，「小的」是指
        1000元（見本院卷第 172頁），與張漢元上開陳述相符
        。綜合上述，被告於如附表編號 2所示時間地點向張漢
        元購買3000元安非他命之事實，可堪認定。證人張漢元
        於本院證稱「在99年10月26日打電話給黃建榮問他是要
        大的還是小的（通訊監察譯文編號 206）之監聽譯文，
        是黃建榮去木瓜溪吊一粒石頭，「大的」指的是大的石
        頭，「小的」也一樣是指石頭云云，顯係迴護被告黃建
        榮，此部分證述委無可採。
    3.如附表編號3部分：
      被告於如附表編號 3所示時間地點向張漢元購買如附表
        編號 3所示第二級毒品安非他命之事實，業據張漢元於
        偵查中證述：「（提示99年10月27日監聽譯文）99年10
        月27日有賣毒品給黃建榮，『大的辦法』指的是 1公克
        ，後來我有交貨給他，地點是在鴿舍，價格是3000元。
        」等語明確（見100年偵字第1310號卷二第290頁100年3
        月8日偵訊筆錄），並有如附表編號3所載之通訊監察譯
        文在卷可稽（見譯文卷譯文編號 258）。此部分交易毒
        品之事實可堪認定。
      張漢元雖於警詢時陳述：99年10月27日08時05分許黃建
        榮以0000000000號電話撥打我0000000000號電話內容（
        如附表編號 3譯文內容）是黃建榮要我去木瓜溪幫忙拉
        石頭去賣，黃建榮所稱「你在哪裡，有辦法想一個辦法
        嗎、想一個大的辦法」，是要我幫他找大型的耕耘機，
        不是毒品交易云云（見警卷第 75-76頁）；及於本院證
        述：99年10月27日08時05分06秒通訊監察譯文，電話中
        說「要想一個大的辦法」、「有無好辦法」，這通電話
        是吊石頭，「大的辦法」是指找耕耘機去河床吊石頭上
        來，「大的辦法」是指那個耕耘機下去拉石頭，這通的
        確是下去挖石頭，那天家裡太多人，他挖起來後本來要
        分一點給我，但我那邊太多人，沒有辦法分給我，「大
        的辦法」是要問我借看看有沒有大的耕耘機，我沒有去
        借云云。惟查：綜觀如附表編號 3所載通訊監察譯文全
        文內容，被告於電話接通後問張漢元人在哪裡後，直接
        問張漢元「有辦法、想一個辦法嗎」、「想一個大的方
        法」、「大的辦法」等語，於此對話之前，並未提到「
        吊石頭、借耕耘機」之事，而於張漢元回答「想辦法是
        有啦」後，才順帶提起昨天用耕耘機吊石頭之事，可見
        所謂「要想一個大的辦法」、「有無好辦法」、「大的
        辦法」等語，並非指找耕耘機去河床吊石頭之事（見通
        訊監察譯文編號 258），且被告於前日即已用耕耘機吊
        石頭，根本不需張漢元去借耕耘機，況被告就此部分辯
        稱係要向張漢元借錢，張漢元於本院則證稱係要借耕耘
        機， 2人所述顯有不符；又被告與張漢元通常係以台語
        交談，而經本院勘驗被告與張漢元之上開通訊監察錄音
        內容，被告於通話中就「想一個辦法」、「想一個大的
        辦法」、「大的辦法」等語，都是以國語陳述，有本院
        審理之勘驗筆錄可稽（見本院卷第 188頁），顯係意有
        所指之特殊用語，再參張漢元與被告之毒品交易，係以
        「大的」、「小的」、「一個辦法」、「好辦法」等為
        毒品交易暗語（參附表編號2、4所載譯文）等情，足徵
        張漢元前於警詢所述及於本院證述「要想一個大的辦法
        」、「有無好辦法」、「大的辦法」是指借耕耘機去河
        床吊石頭云云，均是屬卸責及迴護被告黃建榮之詞，委
        無可採。
    4.如附表編號4部分：
      被告於如附表編號 4所示時間地點向張漢元購買如附表編
      號 4所示第二級毒品安非他命之事實，業據張漢元於警詢
      陳述：「99年11月 5日16時16分51秒黃建榮以0000000000
      號電話撥打我0000000000號電話（如附表編號 4所示）是
      黃建榮欲向我購買毒品的談話內容，他要跟我買安非他命
      毒品，這 1次跟我買1000元的安非他命，有交易完成，內
      容中『這樣你知道嗎，好料』是指安非他命的意思。」（
      見警卷 76-77頁背面）；及於偵查中證述：「（提示99年
      11月5日監聽譯文）99年11月5日黃建榮電話說『想一個辦
      法，他已經躺 1天了』，是他叫我拿毒品安非他命給他用
      ，後來有無拿給他忘記了。」、「（提示99年11月 6日監
      聽譯文）99年11月 6日黃建榮又打電話說要好料的，指的
      是安非他命，我後來有賣給他安非他命，份量多少忘記了
      ，大約1000元等語（見100年偵字第1310號卷二第290頁10
      0年 3月8日偵訊筆錄）；再於本院審理時證述：「99年11
      月 5日黃建榮打電話給我說『你幫我想一個辦法』是指安
      非他命。他說他已經躺了一天，我說我也一樣，是指『沒
      有東西』」、「99年11月 6日對話內容最後一通是黃建榮
      打電話給我，問我到了嗎，我說『到了』，『到了』是指
      從平和到鴿舍。」、「99年11月 6日那天好像有跟黃建榮
      見面，99年11月 6日內容指的是安非他命，賣了1000元給
      黃建榮。」等語明確（見本院卷第 183-184頁），並有如
      附表編號 4所載經被告催促後張漢元與被告相約到達被告
      鴿舍之通訊監察譯文在卷可為佐證（見譯文卷通訊監察譯
      文編號 500、501、504）。被告雖辯稱通訊監察譯文中「
      到了」一語係指張漢元到家了，不是到鴿舍，該次沒有交
      易成功云云，與張漢元所述及通訊監察譯文內容不符，委
      無可採。被告有於附表編號 4所示向張漢元購買安非他命
      之事實可堪認定。
    5.綜上所述，被告於如附表編號1至4所示時間、地點向張漢
      元、邱重福購買如附表編號1至4所示安非他命之事實明確
      。被告否認向張漢元購買安非他命，所述先後不符，且與
      張漢元之陳述及通訊監察譯文不符，其於偵查中證述：他
      沒有賣我毒品，但有跟我一起吸食，安非他命是他提供給
      我；99年10月26日與張漢元之通訊監察譯文內容張漢元問
      我要大的還是小的，是指我跟張漢元一起釣魚，他問我魚
      鉤要大門的還是小門的；99年10月27日打電話給他是那一
      陣子我沒有工作，張漢元手頭較寬裕，我時常跟他借錢，
      他會問我要大的還是小的，要多的還是少的；99年11月 6
      日我打電話給他，跟他要好料的，是他要從平和回來，是
      他先跟我講有好料的，我問是什麼，他說是雞，後來我打
      電話給他，問那好料的呢；我們是用台語，不是用國語，
      所以會有這些情形云云（見100年度他字第183號卷第
      131-132頁），顯為虛偽之證述。
    (二)按刑法第 168條規定證人依法作證時，必須對於案情有重
      要關係之事項，為虛偽之陳述，始負偽證罪之責，所謂於
      案情有重要關係之事項，係指該事項之有無，足以影響於
      裁判之結果者而言，蓋證人就此種事項為虛偽之陳述，則
      有使裁判陷於錯誤之危險，故以之為偽證罪，而科以刑罰
      ，最高法院29年上字第2341號判例可資參照。被告於張漢
      元毒品案件偵查中向檢察官為上開虛偽不實證述，攸關張
      漢元所涉販賣第二級毒品罪成立之構成要件，自屬於案情
      有重要關係事項，且有使審判結果陷於錯誤之危險，被告
      有偽證犯行明確。
    (三)綜上所述，本案事證明確，被告偽證犯行，堪以認定，應
      依法論科。
三、論罪科刑：
    核被告所為，係犯刑法第 168條之偽證罪。被告有前述事實
    欄所載罪刑及刑之執行完畢情形，有臺灣高等法院被告前案
    紀錄表在卷可憑，其於 5年以內，故意再犯本件有期徒刑以
    上之罪，為累犯，應依刑法第47條第 1項規定加重其刑。爰
    審酌被告明知證人證詞對於司法案件之正確性有重大影響，
    卻於具結後為不實陳述，藐視證人到庭作證應據實陳述之義
    務，影響司法威信、妨害司法正義實現，對國家司法權之行
    使產生危害，並參酌其為迴護張漢元而為不實證述之犯罪動
    機、目的、手段，暨其生活狀況、智識程度、事後矢口否認
    犯行，毫無悔意、犯後態度不佳等一切情狀，量處如主文所
    示之刑，以資懲儆。
據上論斷，應依刑事訴訟法第299條第 1項前段，刑法第168條、
第47條第1項，判決如主文。
本案經檢察官簡淑如庭執行職務。
中    華    民    國   100    年    7     月    15    日
                  刑事第二庭  審判長  法  官  張宏節
                                      法  官  林季緯
                                      法  官  蔡寶樺
以上正本證明與原本無異。
如不服本判決應於收受送達後10日內向本院提出上訴書狀，並應
敘述具體理由。其未敘述上訴理由者，應於上訴期間屆滿後20日
內向本院補提理由書(均須按他造當事人之人數附繕本)「切勿逕
送上級法院」。
中    華    民    國   100    年    7     月    15    日
                                      書記官
附錄本判決論罪之法律條文：
中華民國刑法第168條
（偽證罪）
於執行審判職務之公署審判時或於檢察官偵查時，證人、鑑定人
、通譯於案情有重要關係之事項，供前或供後具結，而為虛偽陳
述者，處 7 年以下有期徒刑。
 附表：
┌─┬─┬─┬──┬────┬──────────────────┐
│編│行│交│時間│毒品    │            證       據             │
│號│為│易├──┼────┤                                    │
│  │人│對│地點│數量    │                                    │
│  │  │象│    │金額    │                                    │
├─┼─┼─┼──┼────┼──────────────────┤
│1 │張│黃│99年│安非他命│1.張漢元100年3月8日警詢筆錄（警卷P33│
│︵│漢│建│10月│        │  -34）、100年7月6日本院證述（本院卷│
│起│元│榮│23日│        │  第178-185頁）                     │
│訴│、│  │    │        │2.邱重福100年3月17日警詢、偵查筆錄（│
│書│邱│  ├──┼────┤  100偵字第1310卷四第31-33、80-81頁 │
│附│重│  │花蓮│0.4公克 │  ）                                │
│表│福│  │縣新│2500元  │3.99/10/23，14：23：22通訊監察譯文（│
│編│  │  │城鄉│（實際交│  譯文編號076）（譯文卷P20)         │
│號│  │  │大漢│付1000元│A張漢元0000000000-B黃建榮0000000000 │
│8 │  │  │技術│）      │（黃建榮借用毛福龍之電話）          │
│︶│  │  │院對│        │A：嘿…（拍門聲）                   │
│  │  │  │面加│        │B：喂，阿原喔                       │
│  │  │  │油站│        │A：喂                               │
│  │  │  │    │        │B：我尖頭啦（譯文卷誤載為石頭），打 │
│  │  │  │    │        │   電話進來啦，你打給阿福，阿福這樣 │
│  │  │  │    │        │   ，幹你娘××，吝嗇什麼，你真的那 │
│  │  │  │    │        │   麼…。                           │
│  │  │  │    │        │A：嘿                               │
│  │  │  │    │        │B：跟他問什麼幹你娘什麼都不知道，幹 │
│  │  │  │    │        │   你娘××，真的那麼吝嗇，說你來也 │
│  │  │  │    │        │   沒有用啦…。                     │
│  │  │  │    │        │A：哈                               │
│  │  │  │    │        │B：幹你娘××，真的那麼吝嗇，說你來 │
│  │  │  │    │        │   也沒有用啦…。講那個什麼話。     │
│  │  │  │    │        │A：好啦，等我回去啦。               │
│  │  │  │    │        │B：你要我等多久啦                   │
│  │  │  │    │        │A：哈，你等我半小時啦。             │
│  │  │  │    │        │B：還要半小時喔。                   │
│  │  │  │    │        │A：我這邊走到門口還很遠。           │
│  │  │  │    │        │B：哈                               │
│  │  │  │    │        │A：走到門口還很遠。我回去再拿給你。 │
│  │  │  │    │        │B：我在這邊等你。                   │
├─┼─┼─┼──┼────┼──────────────────┤
│2 │張│黃│99年│安非他命│1.張漢元100年3月8日警詢、偵查筆錄（ │
│︵│漢│建│10月│        │  警卷P74-75、100年偵字第1310卷二P  │
│起│元│榮│26日│        │  290）                             │
│訴│  │  │    │        │2.99/10/26，08：18：30通訊監察譯文（│
│書│  │  ├──┼────┤  譯文編號206）（譯文卷P47）        │
│附│  │  │黃建│1公克   │A張漢元0000000000-B黃建榮0000000000 │
│表│  │  │榮位│3000元  │B：喂                               │
│編│  │  │於四│        │A：你要大的，還是小的。             │
│號│  │  │維高│        │B：哈                               │
│9 │  │  │中後│        │A：哈                               │
│︶│  │  │方之│        │B：小的…。                         │
│  │  │  │鴿舍│        │A：嗯，我幫你問問看。               │
│  │  │  │    │        │B：如果不行也不要勉強。             │
│  │  │  │    │        │A：嗯，問看看。                     │
│  │  │  │    │        │B：好…。                           │
├─┼─┼─┼──┼────┼──────────────────┤
│3 │張│黃│99年│安非他命│1.張漢元100年3月8日偵查筆錄(100偵   │
│︵│漢│建│10月│        │  1310卷二P290)                     │
│起│元│榮│27日│        │2.99/10/27,08:05:06通訊監察譯文（譯 │
│訴│  │  │    │        │  文編號258）                       │
│書│  │  ├──┼────┤A張漢元0000000000-B黃建榮0000000000 │
│附│  │  │黃建│1公克   │（黃建榮使用門號申登人張世華）      │
│表│  │  │榮位│3000元  │A：喂                               │
│編│  │  │於四│        │B：你在哪裡                         │
│號│  │  │維高│        │A：在家裡啊                         │
│10│  │  │中後│        │B：唷，有辦法、想一個辦法嗎         │
│︶│  │  │方之│        │A：可以                             │
│  │  │  │鴿舍│        │B：想一個大的方法。                 │
│  │  │  │    │        │A：大的                             │
│  │  │  │    │        │B：大的辦法                         │
│  │  │  │    │        │A：想辦是有啦                       │
│  │  │  │    │        │B：想辦法有好啦，喂...，我昨天吊三粒│
│  │  │  │    │        │   石頭賣給老三，一樣用耕耘機大約1噸│
│  │  │  │    │        │   ，你現在跟誰在家裡               │
│  │  │  │    │        │A：阿福、阿祥啦                     │
│  │  │  │    │        │B：那麼多人喔，如果你一個人，還有一 │
│  │  │  │    │        │   粒更漂亮，也是要用耕耘機拉，已經 │
│  │  │  │    │        │   下去挖了，馬上去馬上有錢，本來想 │
│  │  │  │    │        │   說找你去，多少可以分一點，那麼多 │
│  │  │  │    │        │   人怎麼分。想辦法有嗎             │
│  │  │  │    │        │A：嗯                               │
│  │  │  │    │        │B：好辦法有嗎                       │
│  │  │  │    │        │A：嗯                               │
│  │  │  │    │        │B：好啦，我過去                     │
├─┼─┼─┼──┼────┼──────────────────┤
│4 │張│黃│99年│安非他命│1.張漢元100年3月8日警詢、偵查筆錄（ │
│︵│漢│建│11月│        │  警卷P76-77、100年偵字第1310卷二P  │
│起│元│榮│6日 │        │  290頁）                           │
│訴│  │  │    │        │2.通訊監察譯文（編號476、477、500、 │
│書│  │  ├──┼────┤  501、504）                        │
│附│  │  │四維│1000元  │99/11/05,15:57:45通訊監察譯文（譯 │
│表│  │  │高中│        │  文卷P98譯文編號476）：            │
│編│  │  │後方│        │A張漢元0000000000-B黃建榮0000000000 │
│號│  │  │黃建│        │A：喂                               │
│11│  │  │榮之│        │B：你在哪裡                         │
│︶│  │  │鴿舍│        │A：要出去                           │
│  │  │  │    │        │B：哈                               │
│  │  │  │    │        │A：要出去                           │
│  │  │  │    │        │B：你幫我想一個辦法                 │
│  │  │  │    │        │A：嗯                               │
│  │  │  │    │        │B：哈                               │
│  │  │  │    │        │A：嗯                               │
│  │  │  │    │        │B：那這樣我去找你                   │
│  │  │  │    │        │A：我要出去                         │
│  │  │  │    │        │B：哈                               │
│  │  │  │    │        │A：我要出去                         │
│  │  │  │    │        │B：隨便你啦                         │
│  │  │  │    │        │99/11/05,16:16:51通訊監察譯文（譯 │
│  │  │  │    │        │文卷P99，譯文編號477）：            │
│  │  │  │    │        │A張漢元0000000000-B黃建榮0000000000 │
│  │  │  │    │        │A：喂                               │
│  │  │  │    │        │B：問的怎樣                         │
│  │  │  │    │        │A：怎樣                             │
│  │  │  │    │        │B：你問的怎樣                       │
│  │  │  │    │        │A：等一下                           │
│  │  │  │    │        │B：我已經躺一天了啦（毒癮發作），哈 │
│  │  │  │    │        │A：我也一樣                         │
│  │  │  │    │        │B：到底你有沒有問嗎（指毒品）       │
│  │  │  │    │        │A：等一下                           │
│  │  │  │    │        │B：昨天有這樣，今天也這樣，啊你這種 │
│  │  │  │    │        │  的辦事情，火車要壓過去了啦        │
│  │  │  │    │        │99/11/06,17:52:00通訊監察譯文（譯 │
│  │  │  │    │        │  文卷P104譯文編號500）：           │
│  │  │  │    │        │A張漢元0000000000-B黃建榮0000000000 │
│  │  │  │    │        │A：喂                               │
│  │  │  │    │        │B：回去了嗎                         │
│  │  │  │    │        │A：要回去、要回去了                 │
│  │  │  │    │        │B：哈、你要往哪一邊                 │
│  │  │  │    │        │A：往天公路這邊                     │
│  │  │  │    │        │B：喔、我以為你住北這邊，就繞來我這 │
│  │  │  │    │        │   裡                               │
│  │  │  │    │        │A：好                               │
│  │  │  │    │        │B：這樣你知道意思嗎                 │
│  │  │  │    │        │A：嗯                               │
│  │  │  │    │        │B：好料（指有毒品）                 │
│  │  │  │    │        │A：好                               │
│  │  │  │    │        │B：你要來嗎                         │
│  │  │  │    │        │A：好啦                             │
│  │  │  │    │        │B：哈                               │
│  │  │  │    │        │A：好                               │
│  │  │  │    │        │B：喔好，這樣我就直接等你啦         │
│  │  │  │    │        │A：嗯                               │
│  │  │  │    │        │99/11/06,18:18:56通訊監察譯文（譯 │
│  │  │  │    │        │  文卷P104，譯文編號501）：         │
│  │  │  │    │        │A張漢元0000000000-B黃建榮0000000000 │
│  │  │  │    │        │A：喂                               │
│  │  │  │    │        │B：你要來了嗎                       │
│  │  │  │    │        │A：快要了、快要了                   │
│  │  │  │    │        │B：你現在在哪裡啦                   │
│  │  │  │    │        │A：哈                               │
│  │  │  │    │        │B：你現在在哪裡                     │
│  │  │  │    │        │A：我要出發，要出發了               │
│  │  │  │    │        │B：喔、你也很會牽拖，不然你先去吃飯 │
│  │  │  │    │        │   洗澡呢                           │
│  │  │  │    │        │A：好阿、不然你先去吃飯阿           │
│  │  │  │    │        │B：我等下呢，還要來鴿舍這邊喔       │
│  │  │  │    │        │A：沒啊                             │
│  │  │  │    │        │B：對啊、你現在是在忙什麼啦，用好了 │
│  │  │  │    │        │   嗎，你現在從哪裡出發，是從你家還 │
│  │  │  │    │        │   是從平和                         │
│  │  │  │    │        │A：平和                             │
│  │  │  │    │        │B：快一點啦                         │
│  │  │  │    │        │A：好啦。                           │
│  │  │  │    │        │99/11/06,19:30:55通訊監察譯文（譯 │
│  │  │  │    │        │  文卷P105，譯文編號504）：         │
│  │  │  │    │        │A張漢元0000000000-B黃建榮0000000000 │
│  │  │  │    │        │A：喂                               │
│  │  │  │    │        │B：你到了嗎                         │
│  │  │  │    │        │A：到了                             │
│  │  │  │    │        │B：哈                               │
└─┴─┴─┴──┴────┴──────────────────┘